臺灣高等法院民事判決
111年度上字第53號
上  訴  人  蕭美玲  
訴訟代理人  江沁澤律師
被  上訴人  張易華  
上列當事人間請求債務人異議之訴等事件，上訴人對於中華民國
110年11月12日臺灣臺北地方法院110年度訴字第1941號第一審判
決提起上訴，本院於111年6月15日言詞辯論終結，判決如下：
    主      文
上訴駁回。
第二審訴訟費用由上訴人負擔。
    事實及理由
上訴人主張：被上訴人持原法院80年度訴字第257號判決及確定
  證明書（下合稱系爭判決）所換發之債權憑證（下稱系爭債權
  憑證）為執行名義，聲請原法院以109年度司執字第135825號
  強制執行事件（下稱系爭執行事件）對伊強制執行。惟系爭判
  決未合法送達於伊，且訴外人名流興業股份有限公司（下稱名
  流公司）係訴外人方柏岳（原名方武雄）冒用伊身分設立，伊
  對名流公司設立、籌措資金等事均不知情，依強制執行法第14
  條第1項規定，求為確認系爭判決所示債權不存在，被上訴人
  不得持系爭判決之執行名義對伊強制執行，及撤銷系爭執行事
  件執行程序之判決。原審判決上訴人全部敗訴，上訴人聲明不
  服，提起上訴，上訴聲明為：㈠原判決廢棄。㈡確認系爭判決所
  示債權不存在。㈢被上訴人不得依系爭判決之執行名義對伊強
  制執行。㈣系爭執行事件執行程序應予撤銷。
被上訴人則以：系爭判決已合法送達上訴人而告確定，且伊於9
  2年、95年、99年、102年執系爭債權憑證為執行名義，聲請對
  上訴人為強制執行，上訴人均未異議或表示不服。訴外人蔡文
  寬、黃憲章、鄭葉忠、蕭振興、陳五臣、華秀玉、呂玉立（下
  合稱為蔡文寬等7人）已將系爭債權憑證所示其等債權讓與伊
  ，並通知上訴人等語，資為抗辯。並答辯聲明：上訴駁回。
按確認法律關係之訴，非原告有即受確認判決之法律上利益者
  ，不得提起之，民事訴訟法第247條第1項前段定有明文。所謂
  即受確認判決之法律上利益，係指法律關係之存否不明確，原
  告主觀上認其在法律上之地位有不安之狀態存在，且此種不安
  之狀態，能以確認判決將之除去者而言（最高法院52年台上字
  第1240號判決先例意旨參照）。上訴人主張被上訴人對上訴人
  就系爭判決所載之債權不存在，惟為被上訴人所否認，足見該
  法律關係之存否確屬未明，上訴人法律上之地位確有不安之狀
  態，且此不安狀態得以本件確認訴訟予以除去，堪認上訴人提
  起本件訴訟有確認利益，先予敘明。
經查，被上訴人與蔡文寬等7人前向原法院提起請求損害賠償訴
  訟，經原法院以系爭判決判命上訴人及訴外人上元證券股份有
  限公司、王廷宇（原名王森都）、方柏岳、陳美惠、名流公司
  、方麗瀅（原名方麗雯）（下合稱上元證券等7人）應連帶給
  付被上訴人及蔡文寬等7人如原審判決附表所示之金額及自78
  年11月6日起至清償日止，按年息5%計算之利息。王森都對系
  爭判決提起上訴，經本院以81年度上字第1845號裁定駁回上訴
  ，王森都不服提起抗告，經最高法院以82年度台抗字第81號裁
  定駁回抗告確定，有系爭判決、本院81年度上字第1845號裁定
  、最高法院以82年度台抗字第81號裁定、確定證明書在卷可稽
  （見原審卷第109至121頁），且為兩造所不爭執，自堪信為真
  實。又被上訴人於85年間持系爭判決為執行名義，對上元證券
  等7人聲請強制執行，因執行金額不足清償債權，經原法院核
  發系爭債權憑證，嗣分別於92年、95年、99年、102年、105年
  聲請對上元證券等7人為強制執行（案號分別為：原法院92年
  度民執字第12851號、95年度民執字第50040號、99年度司執字
  第111891號、102年度司執字第107730號、105年度司執字第73
  286號），執行均無結果等情，亦有系爭債權憑證在卷可考（
  見原審卷第127至141頁），亦堪信為真。　
上訴人主張：系爭判決並未合法送達伊，且伊亦未擔任名流公
  司股東，伊自得訴請確認系爭判決所示債權不存在，被上訴人
  不得持系爭判決聲請強制執行，及系爭執行事件執行程序應予
  撤銷等語，為被上訴人否認，並以前詞置辯。茲分述如下：
  ㈠系爭判決已合法送達於上訴人且已確定：
  ⒈按文書，依其程式及意旨得認作公文書者，推定為真正，民
    事訴訟法第355條第1項定有明文。而法院依法定程式所作之
    文書，除有反證，足以證明其記載為失實外，就其記載事項
    有完全之證據力（最高法院106年度台抗字第74號裁定意旨
    參照）。
  ⒉經查，系爭判決全卷因已逾保存年限，業經奉核銷毀，有原
    法院檔案銷毀目錄在卷可稽（見原審卷第31至33頁）。惟系
    爭判決已於82年3月12日確定，並經本院於110年4月6日補發
    確定證明書（見原審卷第117頁），足見系爭判決當初經本
    院審核認為已經合法送達於上訴人及上元證券等7人而告確
    定。揆諸前揭說明，上開由法院所核發之系爭判決確定證明
    書既為公文書，除就其所記載之事項有反證外，應認所載內
    容為真正。
  ⒊上訴人固提出方柏岳於原法院110年度訴字第1670號債務人異
    議之訴案件（下稱另案）之證詞，欲證明系爭判決未合法送
    達云云，查證人方柏岳雖於另案證稱：名流公司股東均是其
    找的人頭，名流公司設立登記時所需之驗資證明及股東身分
    資料均是由人頭提供給其後，其再將相關資料交予代辦會計
    師，人頭均不知情等語（見本院卷第66至68頁）。惟證人方
    柏岳上開證述內容縱然屬實，僅係在系爭判決確定前有無消
    滅或妨礙被上訴人請求之事由，而與系爭判決是否合法送達
    上訴人無涉。參以，系爭判決所載上訴人住所與名流公司地
    址並不相同，有系爭判決可佐（見原審卷第39至41頁），是
    尚難僅憑證人方柏岳上開證詞而逕為有利上訴人之認定。
  ⒋此外，上訴人復未能舉證證明系爭判決未經合法送達，揆之
    前揭說明，自無法推翻確定證明書之記載，應認系爭判決業
    經送達於上訴人並已確定。
  ㈡上訴人不得請求確認系爭判決所示債權不存在：
  ⒈按民事訴訟法第400條第1項所稱既判力之客觀範圍，不僅關
    於其言詞辯論終結前所提出之攻擊防禦方法有之，即其當時
    得提出而未提出之攻擊防禦方法亦有之。是為訴訟標的之法
    律關係，於確定之終局判決中經裁判者，當事人之一造以該
    確定判決之結果為基礎，於新訴訟用作攻擊防禦方法時，他
    造應受其既判力之拘束，不得以該確定判決言詞辯論終結前
    ，所提出或得提出而未提出之其他攻擊防禦方法為與該確定
    判決意旨相反之主張，法院亦不得為反於確定判決意旨之認
    定，亦即當事人於既判力基準時點前得提出而未提出之其他
    攻擊防禦方法，因該既判力之遮斷效（失權效或排除效）而
    不得再為與確定判決意旨相反之主張，此乃法院應以「既判
    事項為基礎處理新訴」及「禁止矛盾」之既判力積極的作用
    ，以杜當事人就法院據以為判斷訴訟標的權利或法律關係存
    否之基礎資料，再次要求法院另行確定或重新評價，俾免該
    既判力因而失其意義（最高法院96年度台上字第1629號判決
    意旨參照）。
  ⒉查系爭判決已法送達於上訴人而告確定，既經認定如前，而
    具既判力，已不容當事人事後就同一訴訟標的法律關係為相
    反之主張，並就系爭判決確定之本金、利息債權再為爭執，
    法院亦不得為與確定判決意旨相反之裁判。是以上訴人主張
    ：方柏岳冒用其名義設立名流公司，故系爭判決所示之債權
    對其不存在云云，核既為系爭判決確定前已得提出之攻防方
    法，乃既判力所及，本院自無從據為與系爭判決為不同認定
    ，其主張應無可採。
  ㈢蔡文寬等7人已將系爭債權憑證所示其等之債權讓與被上訴人
    ：　
    上訴人又抗辯被上訴人與蔡文寬等7人間之債權讓與，不生
    效力云云。惟按債權除依性質或當事人特約不得讓與，或屬
    於禁止扣押者外，債權人得將其債權讓與於第三人，此觀民
    法第294條第1項前段規定甚明。又債權讓與為準物權契約，
    於讓與人與受讓人達成讓與合意時，即生效力，不以作成書
    面為必要。查，被上訴人與蔡文寬等7人於105年8月1日簽訂
    債權移轉證明書，蔡文寬等7人將系爭債權憑證所示其等債
    權讓與被上訴人，被上訴人於109年12月22日對上訴人為債
    權讓與通知，有債權讓與提示通知書、債權移轉證明書、臺
    灣士林地方法院公證處送達證書附卷可佐（見原審卷第135
    至137、159頁），上訴人亦不爭執系爭債權憑證正本因被上
    訴人聲請強制執行而交由原法院民事執行處收執中（見本院
    卷第190頁），且蔡文寬等7人讓與之債權，為金錢債權，並
    非一身專屬權利，於性質上並非不得讓與，堪認被上訴人與
    蔡文寬等7人間之債權讓與已生效力。上訴人聲請傳喚蔡文
    寬等7人到庭，欲調查其等債權讓與是否屬實云云（見本院
    卷第147頁），核無必要，附此敘明。
綜上所述，上訴人依強制執行法第14條第1項規定，請求確認系
  爭判決所示債權不存在，被上訴人不得持系爭判決之執行名義
  對伊強制執行，及系爭執行事件執行程序應予撤銷，為無理由
  ，不應准許。從而，原審所為上訴人敗訴之判決，並無不合。
  上訴意旨指摘原判決不當，求予廢棄改判，為無理由，應駁回
  其上訴。　　
本件事證已臻明確，兩造其餘之攻擊或防禦方法及所用之證據
  ，經本院斟酌後，認為均不足以影響本判決之結果，爰不逐一
  論列，附此敘明。
據上論結，本件上訴為無理由，判決如主文。
中　　華　　民　　國　　111 　年　　7 　　月　　13　　日
                  民事第五庭    
                      審判長法  官  賴劍毅
                            法  官  洪純莉
                            法  官  陳君鳳
正本係照原本作成。
如不服本判決，應於收受送達後20日內向本院提出上訴書狀，其
未表明上訴理由者，應於提出上訴後20日內向本院補提理由書狀
（均須按他造當事人之人數附繕本）上訴時應提出委任律師或具
有律師資格之人之委任狀；委任有律師資格者，另應附具律師資
格證書及釋明委任人與受任人有民事訴訟法第466條之1第1項但
書或第2項所定關係之釋明文書影本。如委任律師提起上訴者，
應一併繳納上訴審裁判費。
中　　華　　民　　國　　111 　年　　7 　　月　　13　　日

  　　　　　　　　　　　　　書記官  郭姝妤